臺灣士林地方法院刑事判決　　　　　　　95年度交訴字第79號
公　訴　人　臺灣士林地方法院檢察署檢察官
被　　　告　乙○○
上列被告因公共危險等案件，經檢察官提起公訴（95年度偵字第
8878號），本院判決如下：
    主  文
乙○○因過失傷害人，處拘役伍拾日，如易科罰金以銀元佰元
即新台幣玖佰元折算壹日；又駕駛動力交通工具肇事，致人受傷
而逃逸，處有期徒刑陸月，如易科罰金，以銀元佰元即新台幣
玖佰元折算壹日。
    事  實
一、乙○○於民國95年5 月15日上午8 時50幾分許騎乘車牌號碼
    CUU —617 號重型機車，沿臺北縣淡水鎮○○○路北往南方
    向行駛，行經臺北縣淡水鎮○○○路1 段與中正東路1 段3
    巷交岔路口時，本應注意車輛行駛時，駕駛人應注意車前狀
    況，並隨時採取必要之安全措施，且當時為日間、天氣晴、
    視距良好，路面乾燥無缺陷、無障礙物，並無不能注意之情
    事，竟疏未注意，適前方同向車道由甲○○騎乘車牌號碼EH
    C —201 號輕型機車減速停等紅燈，乙○○因反應不及，其
    車子之左側把手擦撞到甲○○之右側把手，機車左側腳踏板
    凸出來處撞到甲○○之右小腿及右小指，致甲○○受有右腳
    踝挫傷、右小腿及踝之擦傷等傷害。詎乙○○明知其駕駛前
    開動力交通工具肇事致人受傷，於經甲○○質問後，已知悉
    因自己駕駛機車肇事，導致甲○○受傷，竟又基於肇事逃逸
    之犯意，未對甲○○施以必要之救護而騎車逃逸，嗣為甲○
    ○當場記下前開機車車牌號碼，始循線查悉上情。
二、案經甲○○訴由臺北縣政府警察局淡水分局報請臺灣士林地
    方法院檢察署檢察官偵查起訴。
    理  由
一、訊據被告乙○○矢口否認有何過失傷害及肇事逃逸之犯行，
    辯稱：伊當天雖有騎乘該機車，上班時間固然會經過該路段
    ，但本件之肇事時間和伊上班時間是有出入的，伊當天並未
    與人撞擊，被害人指認有誤云云。
二、惟查：
（一）被告如何於前揭時地駕車因未注意車前狀況而擦撞被害人
      甲○○本人及機車，致甲○○受傷，及被告肇事後逃逸之
      情，業據證人即告訴人甲○○於本院審理時結證稱：「…
      被告之機車左側腳踏板凸出來的地方（如偵查卷第21頁上
      方的照片）撞到我的右腳小腿和右小指，當天我穿有高跟
      鞋，鞋根約高8 公分，整支鞋子飛出去」、「因為我機車
      停著，右腳著地，右小腿前方向外，被告機車從右後側斜
      過來擦撞到我右小腿的前方以及右腳小拇指」、「我當時
      有跟被告說我的腳受傷了，他就說我看起來還能走，沒有
      怎麼樣，我有試圖拉他衣服的右上手臂部分，但是他還是
      走了，且加速走了，被他拉行一段，所以我就記住車號」
      等語（見本院卷第47、53、54頁）。而本件車禍發生後，
      被害人係根據現場所見之車號向警察報案等情，亦據證人
      甲○○於本院審理時結證在卷（見本院卷第48頁），核與
      證人即警員丙○○於本院審理時所結證稱：被害人到隊上
      報案時說剛被車號CUU —617 號重型機車撞到，被撞後被
      害人有跟對方理論，對方就跑掉；伊有請被害人先去就醫
      ，並跟被害人說伊會先去追查車號CUU —617 號重型機車
      ，等到追查到車主再通知被害人；伊係依照之前1 張95年
      元月份違規紅單去追查這部車，那張紅單是這部車子的駕
      駛人，是從淡水往台北方向闖紅燈，當時伊發現闖紅燈之
      後有走到中間車道要去攔停這部車，但是駕駛人未停車，
      所以伊與同事都有記下這部車的車號，後來伊回到隊上就
      填單逕行舉發，之後被害人來報案的時候，伊對這個車牌
      號碼覺得很熟悉，所以就翻閱違規單存根聯，才發現該車
      有上開違規紀錄，而且違規的路段跟被害人發生車禍路段
      一樣，時間也差不多，之後就追查CCU-617 號重型機車等
      語（見本院卷第31至32頁）相符，顯見證人甲○○於警詢
      及本院審理時皆清楚指證肇事機車之車牌為CCU-617 號重
      型機車，核與被告當天所騎乘之機車相符。且甲○○當時
      距離肇事機車約6 、7 公尺等情，業據其於本院審理時證
      述在卷，當時復值光線明亮之上午時分，亦無其他妨礙視
      線之因素，證人甲○○當無誤記之虞。
（二）按汽車行駛時，駕駛人應注意車前狀況及兩車併行之間隔
      ，並隨時採取必要之安全措施。道路交通安全規則第94條
      第3 項定有明文。茲被告既係汽車駕駛人，則其駕駛車輛
      行駛道路，自應按諸上揭規定盡必要之注意義務；而觀諸
      卷附道路交通事故調查表暨現場圖及卷附照片（見偵卷第
      17頁）所示情節，案發當時為日間、天氣晴、視距良好，
      路面乾燥無缺陷、無障礙物，並無不能注意之情事，竟疏
      未注意車前狀況，自被害人之右後方騎乘而過，其車子之
      左側把手擦撞到甲○○之右側把手，機車左側腳踏板凸出
      來處撞到甲○○之右小腿及右小指，被告顯然違背上揭注
      意義務，其有過失甚明；又被告既因上開注意義務之違反
      ，致生告訴人受傷之結果，則被告之過失行為與告訴人之
      傷害結果間，具有相當因果關係，亦屬灼然。從而，被告
      如本判決事實欄所載之過失致人受傷之犯行，洵堪認定。
（三）再衡諸證人甲○○當天所受之傷勢為右腳踝挫傷、右小腿
      及踝之擦傷等傷害，有診斷證明書在卷為憑，業如前述，
      以該等傷勢位置及案發時為春夏之際，被告既已回頭察看
      ，應可當場從外觀知悉告訴人受傷，縱被告當時並未看見
      告訴人傷勢，然騎駛機車於行進中擦撞到人，因機車本身
      重量之慣性作用，導致機車駕駛人因而受傷係屬常情，以
      被告當時為碩士畢業之工程師之智識程度，對此當無不知
      之理，是被告於車禍發生時，對於告訴人因此受傷，仍可
      預見，然被告竟僅經告訴人質問後僅在現場短暫停留後，
      即逕行騎車離去，其主觀上確有於駕駛機車肇事致人受傷
      後逃逸之犯意至為明確。
（四）又證人甲○○於本院審理時指稱：伊當時與被告交談時，
      距離約1 公尺，被告係戴著安全帽、活性碳口罩，伊雖看
      不清楚被告的臉，但是有看到被告的眼睛及眼鏡等語（見
      本院卷第47、48頁），核與證人丙○○於本院審理時證稱
      ：伊查到被告後，通知被害人到隊上做指證，被害人與被
      告在對質，被害人於對質時陳稱她記得被告的面貌、口罩
      以及當時所戴的眼鏡等語（見本院卷第32頁）相吻合，且
      被告亦自承其當天確有戴安全帽、活性碳口罩及眼鏡等語
      。據上足堪佐證人甲○○之前開指訴應為可信。雖證人甲
      ○○就被告當天所戴之安全帽究係全罩式或半罩式，於警
      詢及本院審理時所證有所不一。惟按：被害人或證人之陳
      述有部分前後不一致或相互間有所歧異時，究竟何者為可
      採，何者為不足採，法院原得本其自由心證予以斟酌取捨
      ，非謂一有不符或歧異，即應認其全部供述均為不可採信
      ，最高法院著有78年台上字第1469號判決要旨可資參照。
      而證人甲○○於本院審理時已結證稱：當時被告所戴的係
      半罩式的安全帽，伊之所以在警察局描述肇事者係戴全罩
      式的安全帽，係因伊對安全帽沒有研究，伊當時的認知是
      把頭包起來的就是全罩式安全帽，西瓜皮式的安全帽才是
      半罩的等語。顯然證人甲○○之所以有前開陳述不一之情
      形，係對全罩或半罩式安全帽之定義未全然明瞭所致，於
      本院審理時所證應堪採信。況遭遇車禍並非一般人日常生
      活中慣行發生之事，一般人於遭受他人車輛撞擊後，本能
      均係記下車號及肇事者之大概外觀，安全帽之型式為何反
      係附帶記憶之事。本件甲○○突遭他人機車撞擊受傷，肇
      事之人復立即逃逸，加以事故時正值上班交通尖峰時刻，
      行車眾多，甲○○乃專注記下肇事車號，且對於被告之主
      要大概外觀陳述亦皆符合，因而對於肇事者安全帽之型式
      未詳加記憶，自合於常情，自不得以甲○○就肇事者安全
      帽之型式未能明確描述，即認其指證為不實。且查證人甲
      ○○之證言，就被告之車號、肇事當時係戴安全帽、活性
      碳口罩及眼鏡等主要部分，均屬一致，是證人甲○○就前
      述枝節部分之證述，縱令先後未盡一致，尚不足動搖其證
      詞之可信性。
（五）且被告之上揭機車之車把約高105 公分，與被害人甲○○
      之機車把高度相同，被告之腳踏板高約30公分，被害人右
      腳受傷離地面約有20餘公分等情，亦有卷附警員所拍攝兩
      造之機車照片及本院當庭勘驗被害人右腳傷勢高度之勘驗
      筆錄附卷為憑。而本件之擦撞方式係被告之機車左側把手
      擦撞到甲○○之右側把手，機車左側腳踏板凸出來處撞到
      甲○○之右小腿及右小指，甲○○當時穿約有8 公分高之
      高跟鞋等情，亦據證人甲○○於本院審理時結證在卷。是
      依前開兩造之機車車把高度相同，被害人當時係停車右腳
      著地時被撞擊，而衡諸其右腳著地之右小腿高度與被告之
      腳踏板高度亦大約相同，被害人之傷勢又為右腳踝挫傷、
      右小腿及踝之擦傷等傷害，亦有馬偕醫院診斷證明書乙紙
      附卷為憑，顯見被告之機車係以前開方式擦撞被害人致其
      所受傷，誠屬可信，且依前開方式擦撞，被告之機車並非
      必然留下擦撞痕跡，當屬可能。況本件於95年5 月15日事
      發後，警員迄至95年6 月12日始尋獲被告及其機車，已逾
      28 日 之久，被告機車亦可能因擦拭等其他原因，以致事
      隔多日後未能察見擦撞痕跡，尚難以被告之機車未有擦撞
      痕跡，即認定被告機車未與甲○○機車發生擦撞。被告空
      言否認擦撞被害人機車，殊難採認。據上，本件被告確有
      擦撞告訴人甲○○及其所騎乘之機車，洵堪認定。
（六）被告肇事當時係住居於臺北縣淡水鎮○○路48號，並在設
      於臺北市○○區○○路15號之華碩電腦股份有限公司上班
      ，被告自家中外出上班，均會行經肇事地點，從被告住處
      到公司騎車約15到20分鐘，自家中騎車到肇事地點約5 分
      鐘，被告當天約8 時50分出門等情，業據被告於本院審理
      時自承在卷（見本院卷第59頁），而被告當天到公司上班
      時間為早上9 時零7 分，亦有華碩電腦股份有限公司函覆
      本院之出勤資料表乙份附卷為憑。依前開路徑，佐以被告
      所自承當天之出門上班時間以觀，被告行經該肇事路口，
      恰約為8 時50幾分許，核與被害人所述之肇事時間相吻合
      ，然被告竟辯稱當時並未看到該路口有車禍發生云云，顯
      然所辯係卸責之詞，難以採信。被告確有於肇事時間行經
      該地而肇生本件車禍，至為明確。
（七）綜上所述，被告確有於前揭時間，騎乘車牌號碼CUU —61
      7 號重型機車，沿臺北縣淡水鎮○○○路北往南方向行駛
      ，行經臺北縣淡水鎮○○○路1 段與中正東路1 段3 巷交
      岔路口時，未注意車前狀況，因而擦撞到被害人甲○○，
      致甲○○受有右腳踝挫傷、右小腿及踝之擦傷等傷害，被
      告於經被害人質問後，即駕車逃逸等情，業據甲○○於本
      院審理時指證歷歷，並有道路交通事故調查報告表、現場
      圖、照片及甲○○診斷證明書在卷可參。本件事證明確，
      被告犯行堪以認定。
三、論罪科刑
    查刑法業於94年2 月2 日修正公布，並於被告行為後之95年
    7 月1 日起施行。按行為後法律有變更者，適用行為時之法
    律，但行為後之法律有利於行為人者，適用最有利於行為人
    之法律，修正後刑法第2 條第1 項定有明文。此條規定係規
    範行為後法律變更所生新舊法律比較適用之準據法，本身尚
    無新舊法比較之問題，於新法施行後，應一律適用新法第2
    條第1項 之規定，為「從舊從輕」之比較，先予敘明。再按
    本次法律變更，比較時應就罪刑有關之共犯、未遂犯、想像
    競合犯、牽連犯、連續犯、結合犯，以及累犯加重、自首減
    輕暨其他法定加減原因（如身分加減）與加減例等一切情形
    ，綜其全部罪刑之結果而為比較（最高法院95年5 月23日95
    年度第8 次刑庭會議決議參照）。經核：
（一）刑法於94年2 月2 日修正公布，95年7 月1 日施行，有關
      刑法第284 條第1 項過失傷害罪，其法定刑得處500 元以
      下罰金，依新修正之刑法施行法第1 條之1 規定，中華民
      國94年1 月7 日刑法修正施行後，刑法分則編所定罰金之
      貨幣單位為新台幣。94年1 月7 日刑法修正時，刑法分則
      編未修正之條文定有罰金者，自94年1 月7 日刑法修正施
      行後，就其所定之數額提高為30倍。但72年6 月26日至94
      年1 月7 日新增或修正之條文，就其所定數額提高為3 倍
      。查刑法第284 第1 項之罪，就有關罰金刑部分，於72年
      6 月26日至94年1 月7 日間並未新增或修正，是依刑法施
      行法第1 條之1 第2 項前段之規定，其罰金額應提高為30
      倍，即為新台幣15,000元以下。而依罰金罰鍰提高標準條
      例第1 條之規定，依法律應處罰金罰鍰者，就其原定數額
      提高為2 倍至10倍。但法律已依一定比率規定罰金或罰鍰
      之數額或倍數者，依其規定。又依行政院會銜司法院於72
      年7 月27日發布，同年8 月1 日施行，有關刑法定有罰金
      各條，提高為10倍。是前開刑法第284 條第1 項所處銀元
      500 元以下罰金，提高為10倍，即科罰金銀元5,000 元，
      再者銀元與新台幣之比率為1 比3 ，故以新台幣計算為15
      ,000 元 ，上開法條罰金刑部分所得處之最高刑度，新舊
      法並無不同。但修正後刑法第33條第5 款將罰金刑定為「
      新臺幣1 千元以上，以百元計算之」，則修正後上開刑法
      條文所得科處之罰金刑最低為新臺幣1 千元，而依被告行
      為時之刑罰法律，即修正前刑法第33條第5 款規定之罰金
      最低額1 元計算，前開罪名之罰金刑最低為銀元1 元，換
      算為新臺幣後，最低額僅新臺幣3 元。比較修正前、後之
      刑罰法律，自以修正前之法律較有利於被告。
（二）被告乙○○因駕駛機車之過失，致告訴人受有普通傷害，
      復於肇事後逃逸，核其所為，係犯刑法第284 條第1 項前
      段過失傷害罪、第185 條之4 駕駛動力交通工具肇事逃逸
      罪。爰審酌被告過失犯行致生被害人受傷程度固非嚴重，
      然於肇事後逃逸，影響車禍肇事原因調查及被害人民事求
      償權之行使，且犯後又執詞卸責，迄今未與告訴人達成和
      解，態度難謂良好，然姑念被告因年輕識淺，乃於肇事後
      因一時慌張害怕而逃逸之犯罪動機，及其現為科技公司之
      工程師之生活狀況，暨其智識程度等一切情狀，分別量處
      如主文所示之刑，並諭知易科罰金之折算標準。再被告行
      為後，94年2 月2 日修正公布之刑法，於95年7 月1 日開
      始施行，其中被告於犯罪時之刑法第41條第1 項前段規定
      ：「犯最重本刑為5 年以下有期徒刑以下之刑之罪，而受
      6 個月以下有期徒刑或拘役之宣告，因身體、教育、職業
      、家庭之關係或其他正當事由，執行顯有困難者，得以1
      元以上3 元以下折算1 日，易科罰金。」又被告行為時之
      易科罰金折算標準，修正前罰金罰鍰提高標準條例第2 條
      前段（現已刪除）規定，就其原定數額提高為100 倍折算
      1 日，則本件被告行為時之易科罰金折算標準，應以銀元
      100 元以上300 元以下折算1 日，經折算為新臺幣後，應
      以新臺幣300 元以上900 元以下折算為1 日。惟修正後之
      刑法第41條第1 項前段則規定：「犯最重本刑為5 年以下
      有期徒刑以下之刑之罪，而受6 個月以下有期徒刑或拘役
      之宣告者，得以新臺幣1,000 元、2,000 元或3, 000元折
      算1 日，易科罰金。」，比較修正前後之易科罰金折算標
      準，以95年7 月1 日修正公布施行前之規定，較有利於被
      告，則應依新修正刑法第2 條第1 項前段，適用修正前刑
      法第41條第1 項前段規定，諭知被告前開二罪易科罰金之
      折算標準。
據上論斷，應依刑事訴訟法第299 條第1 項前段，刑法第2 條第
1 項前段、第284 條第1 項前段、第185 條之4 ，修正前刑法第
41條第1 項前段，刑法施行法第1 條之1 ，修正前罰金罰鍰提高
標準條例第2 條，現行法規所定貨幣單位折算新臺幣條例第2 條
，判決如主文。
本案經檢察官黃德松到庭執行職務。
中　　華　　民　　國　　96　　年　　4 　　月　　24　　日
                  刑事第七庭審判長法  官  趙文卿
                                  法  官  楊得君
                                  法  官  王俊雄
以上正本證明與原本無異。
如不服本判決，應於送達後10日內，向本院提出上訴狀。
                                  書記官  林靜枝
中　　華　　民　　國　　96　　年　　4 　　月　　25　　日
論罪法條：
中華民國刑法第284 條第1 項
因過失傷害人者，處6 月以下有期徒刑、拘役或5 百元以下罰金
，致重傷者，處1 年以下有期徒刑、拘役或5 百元以下罰金。
中華民國刑法第185 條之4
駕駛動力交通工具肇事，致人死傷而逃逸者，處6 月以上5 年以
下有期徒刑。
